# 非同一控制下 0 对价收购净资产为负数公司

提问人：7847748 时间：2019-08-07 13:35:30
实务中遇到以下问题请教陈老师：
A、B公司同为国资委控制企业，B 公司 18 年 6 月底账面净资产为-60万元，经评估净资产为-52万元，，评估增值：存货评估增值 3 万，固定资产评估增值 5 万。B公司没有实缴。经协商，市国资委同意 A公司以 0 对价对 B公司进行100%收购。从相关文件来看，A公司收购B 公司属商业行为，A 公司看好B 公司的经营资质，上报国资委计划收购B 公司，并对B公司原工作人员妥善安置。这种情况属于非同一控制下的企业合并，合并对价为 0 ，购买日为 2019 年 1 月 1 日，B 公司 2018 年末净资产为-310万元。合并报表以下常规处理正确吗？合并层次购买日 借：固
定资产 5
贷：资本公积 5
借：未分配利润-60
资本公积 5
商誉 55
贷：长期股权投资 0
@chenyiwei

回答人：chenyiwei
如果确定 A收购 B确实属于非同一控制下合并的，则在 A 的合并报表中，B 的各项资产、负债按购买日的公允价值进行初始计量，收购对价（ 0 ）与可辨认净资产公允价值（负数）之间的差额确认为 “无形资产——特许资质”，并在合理确定的预计受益年限内摊销。

提问人：7847748 时间：2019-08-07 20:45:31
谢谢陈老师，被收购公司特许资质为药品经营许可证，有效期为 5 年， 2019年即将到期需再申请延期。合并层次确认无形资产的话，是否应于 2019 年到期时摊销完？
该收购业务确认为非关联交易，但是判断该业务是否属于非同一控制下的企业合并，仅有 A 公司上报及国资委相关单位的批复文件是否充分，关于 0对价收购是否会形成该业务不具备商业实质的疑虑？判定非同一控制下的企业合并需要实施什么程序加以佐证呢？

回答人：chenyiwei
关于执行识别是否为隐蔽关联方的程序，请参考《中国注册会计师审计准则第 1323 号——关联方》及其应用指南、《中国注册会计师审计准则问题解答第 6 号——关联方》、《会计监管风险提示第 2 号——通过未披露关联方实施的舞弊风险》等。
如果证实是非关联方之间的股权收购，还要考虑该交易是否与其他交易构成一揽子交易，以及零对价购买有无其他背后的特殊原因，获取合理解释和事实证据佐证，

提问人：q727446006 时间：2019-08-08 08:38:53
陈版主，不形成商誉可以理解，但是怎么考虑形成的无形资产呢？

回答人：chenyiwei
参考《企业会计准则解释第 5 号》第一条。